臺灣高雄地方法院刑事判決　　　　　　　 92年度自字第352號
自　訴　人　丙○○○股份有限公司
代　表　人　乙○○
自訴代理人　盧俊誠律師
被　　　告　甲○○　男　45歲.
選任辯護人　王進佳律師
上列被告因違反商標法案件，經自訴人提起自訴，本院判決如下
：
    主  文
甲○○無罪。
    理  由
一、自訴意旨略以：被告甲○○係高雄市○鎮區○○路611號及
    613 號之「寶眼眼鏡行」商號（下稱「寶眼眼鏡行」）和「
    寶眼鐘錶行」商號（下稱寶眼鐘錶行」、「寶馬鐘錶行」商
    號（下稱寶馬鐘錶行）之負責人，其明知自訴人丙○○○股
    份有限公司（下稱丙○○○公司）業已向經濟部中央標準局
    申請註冊，取得如附件1 所示「寶島及圖」之聯合商標專用
    權（專用期間自民國83年11月1 日起至89年12月31日止，經
    核淮延展專用期間自90年1 月1 日至99年12月31日），指定
    使用於鐘、錶及其組件，計時器；附件2 所示之「寶島FORT
    ER」之商標專用權（專用期間為50年1 月1 日起至89 年12
    月30日，並延展專用期間自90年1 月1 日起至99年12 月31
    日止），指定使用於各種手錶、掛錶；附件3 所示「FORMOS
    A 及圖」之服務標章專用權在案（專用期間為民國88年7 月
    1 日至98 年6月30日止），指定使用於各種鐘錶及其組件之
    零售。被告竟未經自訴人許可，意圖欺騙他人，自90年10
    月12日起，在其店門外鐵捲門上使用自訴人之前揭附件1、2
    、3 所示商標圖形（自訴狀漏載附件3）， 並標示「丙○○
    ○」而販售鐘錶，且於前揭店面垂直日光燈招牌上，亦使用
    藍底黃字之招牌，並標示「原丙○○○」字樣，惟晚上燈光
    閃亮時，卻僅有「丙○○○」之字會亮，而「原」字並不會
    亮，甚至於平貼於牆面之招牌上還標示「一家買錶全國服務
    」之字樣，足使一般消費者於購買鐘錶、眼鏡時，容易誤以
    為丙○○○公司所經營之分店，被告有意圖欺騙他人，於有
    關同一商品之廣告附加相同於他人註冊之服務標章而陳列之
    行為，且被告承諾於90年5 月底前拆除該招牌，仍其未依約
    拆除，認被告涉犯92年5 月28日修正後商標法第81條第1 款
    之罪嫌云云。
二、自訴意旨無非係以自訴人合法取得如附件1 至3 之商標專用
    權、高雄市○鎮區○○路611 號、613 號房屋面向瑞隆路鐵
    捲門之照片2 幀、前揭房屋垂直日光燈招牌上使用「原丙○
    ○○」之照片2 幀等情，為論罪依據。訊之被告甲○○固對
    於告訴人取得如附件1 至3 所示服務標章、商標、聯合商標
    專用權，及伊為前揭端隆路611 號、613 號寶馬鐘錶行、寶
    眼眼鏡行之實際負責人坦承不諱等情，惟堅決否認有何違反
    商標法之犯行，並辯稱：該店原先是自訴人之加盟店，後來
    於90年間談拆夥，於90年3 月以後，伊就沒有再以寶島的商
    標及名義營業，伊已使用油漆將鐵捲門上之丙○○○公司如
    附件3 所示之圖案以油漆塗抹掉，亦未再使用該圖案，且日
    光燈招牌「原」字不亮，並非伊故意不點亮，依照合約書伊
    並無拆除前揭日光燈招牌之義務等語。
三、按犯罪事實應依證據認定之，無證據不得認定其犯罪事實；
    不能證明被告犯罪者，應諭知無罪之判決，刑事訴訟法第
    154 條第2 項、第301 條第1 項分別定有明文。且依刑事訴
    訟法第343 條準用刑事訴訟法第161 條第1 項之規定，可知
    自訴人就被告犯罪事實，應負舉證責任，並指出證明之方法
    。所謂證據，係指足以證明被告確有犯罪行為之積極證據而
    言，該項證據須適於為被告犯罪之證明者，始得採為斷罪之
    資料（參照最高法院69 年 台上字第4913號判例）。認定不
    利於被告之事實，須依積極證據，苟積極證據不足為不利於
    被告事實之認定時，即應為有利於被告之認定，更不必有何
    有利之證據，最高法院亦著有30年上字第816 號判例可資參
    照。
四、經查：
    (一)按「商標法所稱之商標，應足以使商品或服務之相關消費
      者認識其為表彰商品或服務之標識，並得藉以與他人之商
      品或服務相區別，係以具有特別顯著性之標誌，表彰其商
      品之出處，藉以與他人商品區別」，且「商標之使用，指
      為行銷之目的，將商標用於商品、服務或其有關之物件，
      或利用平面圖像、數位錄音、電子媒體或其他媒介物足以
      相關消費者認識其為商標。」此為商標法第5 條第2 項、
      第6 條所明定，是本件自訴人自訴被告未得其同意而於同
      一之商品或服務，使用與其所有之如附件1 、2 、3 所示
      相同之註冊商標之行為，本院自應予以分別審究。
    (二)如附件1 所示之商標權部分：如附件1 商標註冊證記載，
      該商標指定使用商品範圍係商標法施行細則第24條第75類
      之鐘、錶及其組件、計時器，則被告是否於同一之商品使
      用該註冊商標？自訴人起訴被告在鐵捲門上使用該註冊商
      標，並在店面垂直日光燈招牌上使用該註冊商標之行為，
      則被告使用該註冊商標之所在，係鐵捲門及日光燈招牌，
      顯然不在前揭註冊商標指定使用之商品範圍，自難稱被告
      就此構自訴人所起訴之商標法第81條第1 款之犯罪，此外
      ，自訴人就此並未指訴被告有何製造、販賣、意圖販賣而
      陳列、輸出或輸入侵害該註冊商標之同一商品之行為，是
      此部分難認被告觸犯商標法第81條第1 款之犯罪。
    (三)如附件2 所示之商標權部分：如附件2 商標註冊證記載，
      該商標指定使用商品範圍係商標法施行細則第38條第23項
      之錶、各種手錶、掛錶，則被告是否於同一之商品使用該
      註冊商標？自訴人起訴被告在鐵捲門上使用該註冊商標，
      並在店面垂直日光燈招牌上使用該註冊商標之行為，則被
      告使用該註冊商標之所在，係鐵捲門及日光燈招牌，顯然
      不在前揭註冊商標指定使用之商品範圍，自難稱被告就此
      構自訴人所起訴之商標法第81條第1 款之犯罪，此外，自
      訴人就此並未指訴被告有何製造、販賣、意圖販賣而陳列
      、輸出或輸入侵害該註冊商標之同一商品之行為，是此部
      分亦難認被告觸犯商標法第81條第1 款之犯罪。
    (四)如附件3 所示之商標權部分：如附件3 商標註冊證記載，
      該商標係服務標章，指定營業種類係商標法施行細則第49
      條第35類之各種鐘錶及其組件之零售，則被告是否於同一
      之服務使用該註冊商標？自訴人起訴被告在鐵捲門上使用
      該註冊商標，並在店面垂直日光燈招牌上使用該註冊商標
      之行為，就在鐵捲門上使用該註冊商標部分：被告甲○
      ○在位於高雄市○鎮區○○路611 號、613 號房屋面向瑞
      隆路之鐵捲門上漆有「丙○○○公司」之字樣，及如附件
      3 所示商標註冊中之圖形之事實，業據被告坦承不諱，並
      有該鐵捲門照片在卷可稽，然如卷內照片所示，於系爭鐵
      捲門上僅使用如附件3 所示商標註冊中之圖形，並非使用
      全部如附件3 所示之註冊商標，且被告所經營店面為鐘錶
      及零件零售時，該鐵捲門均拉起，根本看不到前揭圖案，
      僅於不提供服務時，鐵捲門始放下，是被告在提供服務時
      ，並未使相關消費者知悉該圖樣，並不足使認識其為商標
      。在垂直日光燈招牌上使用該註冊商標部分：(1)依自訴
      人之自訴狀所附照片4 幀並未顯示日期，被告及辯護人均
      爭執拍攝時間，且自訴人並未提出證據證明該4 張照片之
      拍攝日期，自無從據以證明被告係何時使用該招牌字樣。
      (2)被告經營鐘錶買賣，在與消費者就個別商品商議價金、
      買賣條件而提供服務時，被告店內並無任何標示自訴人所
      有之如附件3 所示之註冊商標，以使相關消費者認識其係
      與自訴人授權之商家為交易行為，此由自訴人所提出其向
      被告實際經營之寶馬鐘錶行購買錶之統一發票1 紙（91年
      1 、2 月間開立，詳細日期並未填載），其上係蓋寶馬鐘
      錶行之發票專用章，且地址是高雄市○鎮區○○路609 號
      ，並非前揭61 1號、或613 號，亦無使用自訴人所有之前
      揭商標、或任何相同或近似於自訴人之前揭附件1 至3 之
      商標圖案或文字，益得其徵。(3)被告前以所經營之前鎮鐘
      錶有限公司名義（以下簡稱前鎮鐘錶公司）與自訴人簽立
      連鎖店加盟合約，且該前鎮鐘錶公司係在系爭高雄市○鎮
      區○○路611 號、613 號經營並架設招牌，而該瑞隆路
      611 號、613 號房屋固經自訴人於92年2 月25日起接管，
      此有自訴人提出之律師函2 紙可稽；然依自訴人所提出其
      與前鎮鐘錶有限公司（負責人為被告）所簽立之加盟契約
      第4 條第1 款約定，「招牌之所有權或招牌上之圖案標誌
      及設計圖等之所有智慧財產權歸屬於甲方（自訴人）」等
      語，可知前揭「丙○○○公司」招牌或圖案標誌等屬於自
      訴人所有，是否拆除應由自訴人決定或辦理，縱被告坦承
      其於承諾書上註明願意監督拆除有關丙○○○之招牌於5
      月31日前完成，然依前揭承諾書所示，立下承諾拆除招牌
      的人係位於瑞隆路611 號、613 號房屋之出租人即屋主胡
      張秀蘭、藍滄平2 人，並非被告，是被告在92年2 月25日
      前既有權使用前揭招牌，自92年2 月25日後並無拆除前揭
      招牌之權利及義務，縱該招牌尚未拆除亦僅是被告違反前
      揭監督義務，依法負民事違約之責任而已，尚難認被告有
      何侵害自訴人如附件3 所示商標圖樣之行為。
    (五)綜上所述，自訴人既未能提出足以證明被告確有使用相同
      如附件1 、2 、3 所示之商標於同一商品或服務之證據，
      此外復查無其他積極證據，足認被告有何自訴人所指之犯
      行，爰依首揭規定，應諭知被告無罪之判決。
據上論斷，應依刑事訴訟法第343條、第301條第1項前段，判決
如主文。
中　　華　　民　　國　　94　　年　　4 　　月　　29　　日
                  刑事第十三庭 審判長法　官  何秀燕
                                     法  官  楊智守
                                     法  官  陳月雯
以上正本證明與原本無異。
如不服本判決，應於判決送達後10日內，向本院提出上訴狀。
中　　華　　民　　國　　94　　年　　4 　　月　　29　　日
                                書記官  林佳蓉
